【裁判字號】    95,易,3335
【裁判日期】    951120
【裁判案由】    竊盜
【裁判全文】
臺灣臺中地方法院刑事判決              95年度易字第3335號
公  訴  人  臺灣臺中地方法院檢察署檢察官
被      告  甲○○
                    （現羈押於臺灣臺中看守所）
上列被告因竊盜案件，經檢察官提起公訴（95年度偵緝字第2098
），被告於準備程序中就被訴事實為有罪之陳述，經告以簡式審
判之旨，並聽取意見後，本院合議庭裁定由受命法官獨任進行簡
式審判程序，判決如下：
    主    文
甲○○竊盜，處有期徒刑肆月，如易科罰金，以銀元佰元即新
臺幣玖佰元折算壹日。
    犯罪事實
一、甲○○基於為自己不法所有之意圖，於民國95年1 月19日上
    午9 時40分許，騎乘腳踏車經過臺中市○○路○段與南光街
    路口時，竟趁在該處擺設早餐車之乙○○在該貨車旁專心看
    報紙，疏於注意之際，徒手竊取放置在該早餐車上之零錢桶
    1 桶【內有新臺幣（下同）百元鈔及10元硬幣共約5 千元】
    得手，並將之夾置於左腋下，復接續徒手欲竊取放置在該早
    餐車上之另1 桶裝有50元及5 元硬幣之零錢桶時，因不小心
    使該零錢桶發出聲響，乃為乙○○及時發現，遂伸手按壓住
    該零錢桶，並因而碰觸到甲○○之右手，甲○○立即放棄行
    竊縮手騎乘腳踏車逃離現場。
二、案經乙○○訴由臺中市警察局第四分局報請臺灣臺中地方法
    院檢察署檢察官偵查起訴。
    理    由
一、按本件被告甲○○所犯係死刑、無期徒刑、最輕本刑為3 年
    以上有期徒刑以外之罪，其於準備程序就前揭被訴事實為有
    罪之陳述，經受命法官告知簡式審判程序之旨，並聽取其與
    公訴人之意見後，經本院合議庭依刑事訴訟法第273 條之1
    第1 項規定，裁定由受命法官1 人獨任進行簡式審判程序，
    合先敘明。
二、訊據被告對於上開犯罪事實於偵查中及本院審理時均坦承不
    諱，核與告訴人乙○○於警詢、偵查中指訴及證人林美觀於
    警詢、偵查中證述之情節相符，足認被告前開自白確與事實
    相符。本案事證明確，被告犯行堪以認定，應予依法論科。
三、新舊法之比較：
    查被告犯罪後，刑法部分條文於94年1 月7 日修正公布，並
    於95年7 月1 日施行。按行為後法律有變更者，適用行為時
    之法律，但行為後之法律有利於行為人者，適用最有利於行
    為人之法律，修正後刑法第2 條第1 項定有明文。此條規定
    係規範行為後法律變更所生新舊法律比較適用之準據法，本
    身尚無新舊法比較之問題，於新法施行後，應一律適用新法
    第2 條第1 項之規定，為「從舊從輕」之比較。修正前刑法
    第320 條第1 項之普通竊盜罪，法定刑為得科銀元5 百元以
    下罰金，因罰金罰鍰提高標準條例第1 項前段規定，提高為
    10倍，為得科銀元5 千元以下罰金。而依修正後刑法施行法
    第1條 之1 規定：「（第1 項）中華民國94年1 月7 日刑法
    修正施行後，刑法分則編所定罰金之貨幣單位為新臺幣。（
    第2項）94 年1 月7 日刑法修正時，刑法分則編未修正之條
    文定有罰金者，自94年1 月7 日刑法修正施行後，就其所定
    數額提高為30倍。但72年6 月26日至94年1 月7 日新增或修
    正之條文，就其所定數額提高為3 倍」，及刑法第33條第5
    款修正為：「主刑之種類如下：五、罰金：新臺幣1 千元以
    上，以百元計算之」等規定觀之，依修正後之法律，刑法第
    320 條第1 項竊盜罪所得科處之罰金刑最高額為新臺幣1 萬
    5 千元、最低額為新臺幣1 千元，然依被告行為時即修正前
    刑法第33條第5 款規定之罰金最低額銀元1 元，並提高10倍
    計算，前開罰金刑，最高額為銀元5 千元，最低額為銀元10
    元，若乘以3 倍而換算為新臺幣，最高額雖與新法同為新臺
    幣1 萬5 千元，然最低額僅為新臺幣30元。因此，比較上述
    修正前、後之刑罰法律，自以被告行為時即修正前關於科處
    罰金刑之法律較有利於被告。故應依修正後刑法第2 條第1
    項規定之「從舊從輕」原則，應適用被告行為時之法律，即
    修正前刑法之相關規定，予以論處。
四、核被告所為，係犯刑法第320 條第1 項之普通竊盜罪。被告
    上開先後竊取2 桶零錢桶之行為，係在同一竊盜犯意，同一
    密切時、空下接續進行，為單純一罪。爰審酌被告為獲取不
    法所得，竊取他人財物，對他人財產安全構成危害，其犯罪
    動機、目的均屬可議，惟犯罪手段尚稱平和，衡酌被告所竊
    得之財物非多，對被害人所生損害尚非鉅大，且被告犯後坦
    承犯行，態度良好等一切情狀，暨參酌公訴檢察官具體求刑
    有期徒刑4 月乙情，量處如主文所示之刑，並依修正前刑法
    第41條第1 項前段、修正前罰金罰鍰提高標準條例第2 條之
    規定，諭知易科罰金之折算標準，以資懲儆（按關於易科罰
    金之折算標準：被告於行為時之刑法第41條第1 項前段規定
    ：「犯最重本刑為5 年以下有期徒刑以下之刑之罪，而受6
    個月以下有期徒刑或拘役之宣告，因身體、教育、職業、家
    庭之關係或其他正當事由，執行顯有困難者，得以1 元以上
    3 元以下折算一日，易科罰金。」，又被告行為時之易科罰
    金折算標準，修正前罰金罰鍰提高標準條例第2 條（現已刪
    除）規定，就其原定數額提高為100 倍折算1 日，則本件被
    告行為時之易科罰金折算標準，應以銀元300 元即新臺幣
    900 元折算1 日。惟94年2 月2 日修正公布並於95年7 月1
    日施行之刑法第41條第1 項前段則規定：「犯最重本刑為5
    年以下有期徒刑以下之刑之罪，而受6 個月以下有期徒刑或
    拘役之宣告者，得以新臺幣1000元、2000元或3000元折算一
    日，易科罰金。」，比較修正前後之易科罰金折算標準，以
    95年7 月1 日修正公布施行前之規定，較有利於被告，則應
    依刑法第2 條第1 項前段，適用行為時法即修正前刑法第41
    條第1 項前段規定，諭知易科罰金之折算標準）。
據上論斷，應依刑事訴訟法第273條之1第1項、第299條第1項前
段，刑法第2 條第1 項前段、第320 條第1 項、修正前刑法第41
條第1 項前段，罰金罰鍰提高標準條例第1 條前段、修正前罰金
罰鍰提高標準條例第2 條，現行法規所定貨幣單位折算新臺幣條
例第2 條，判決如主文。
本案經檢察官丙○○到庭執行職務
中    華    民    國    95    年    11    月    20    日
                  刑事第十五庭  法  官  蔡美華
上正本證明與原本無異。
如不服本判決，應於送達後十日內向本院提出上訴狀（須附繕
本），上訴於台灣高等法院台中分院。
                                書記官  劉家瑜
中    華    民    國    95    年    11    月    20    日
附錄論罪科刑法條
中華民國刑法第320條第1項
意圖為自己或第三人不法之所有，而竊取他人之動產者，為竊盜
罪，處 5 年以下有期徒刑、拘役或 5 百元以下罰金。


司法院資訊處製作；財團法人民間司法改革基金會備份。
